臺灣板橋地方法院刑事判決　　　　　　　　　　　　　九十一年度訴字第二二二號
　　公　訴　人　臺灣板橋地方法院檢察署檢察官
　　被　　　告　甲○○
右列被告因廢棄物清理法案件，經檢察官提起公訴（九十年度偵字第二０一八六號）
，本院判決如左：
    主  文
甲○○無罪。
    理  由
一、公訴意旨略如附件之起訴書。
二、按犯罪事實應依證據認定之，無證據不得推定其犯罪事實，刑事訴訟法第一百五
    十四條定有明文，而事實之認定，應依證據，如未能發現相當證據，或證據不足
    以證明，自不能以推測或擬制之方法，以為裁判基礎（最高法院四十年台上字第
    八六號判例參照）。又認定不利於被告之事實，須依積極證據，苟積極證據不足
    為不利於被告事實之認定時，即應為有利於被告之認定，更不必有何有利之證據
    ，最高法院三十年度上字第八一六號著有判例。又被告之自白，不得作為有罪判
    決之唯一證據，仍應調查其他必要之證據，以察其是否與事實相符，刑事訴訟法
    第一百五十六條第二項定有明文。
三、訊據被告甲○○坦承有於右揭時地載運建築工地之廢棄砂石土及磚塊要前往三峽
    鎮德山棄土場傾倒，辯稱：工地包商雖有棄土證明，但包商不會把棄土證明交付
    伊，因為包商係向中南部的棄土場方便購買棄土證明，但卻要求伊就近在棄土場
    傾倒，三峽鎮德山棄土場是私人經營的，伊在半途為警攔查未攜帶棄土證明，台
    北縣政府環境保護局稽查員亦對伊科處行政罰鍰六萬元等語。
四、公訴人認被告涉嫌違反廢棄物清理法之罪行，係以台北縣政府環境保護局派員勘
    驗製作之稽查記錄及內政部訂頒之「營建剩餘土石方處理方案」為據。
五、按營建廢棄土包含建築工程、公共工程、及建築物拆除工程施工所產生之剩餘土
    石方、磚瓦、混凝土塊，為有用資源，非屬廢棄物範圍，依照內政部營建署組織
    條例、營建廢棄土處理方案規定及八十年行政院環保小組工作會報討論結論，其
    主管機關為內政部營建署，至於因施工所附帶產生之金屬屑、玻璃碎片、塑膠類
    、木屑、竹片、紙屑、瀝清等廢棄物，則屬於一般事業廢棄物，始依廢棄物清理
    法規定，由行政院環保署主管，此經行政院八十六年十二月三十一日臺八十六內
    字第五二一０九號函釋在案，此有內政部營建署釋函及營建廢棄土處理方案節錄
    資料在卷可參。又按建築廢棄物係指營建或拆除建築物或其他工程所產生之廢棄
    物，其清除方法，由直轄市或縣（市）主管機關另定之，事業廢棄物貯存清除處
    理方法及設施標準第二條第一項第六款、第二十一條分別定有明文。又按營建剩
    餘土石方如依「營建剩餘土石方處理方案」規定合法處理者，均不依廢棄物認定
    ，惟如未依其規定辦理而隨意棄置，致污染環境者，仍為違反「廢棄物清理法」
    之行為，業經行政院環境保護署九十年三月二十二日（90 ）環署廢字第００一
    六七二八號函釋示在案。
六、經查，台北縣政府環境保護局稽查員乙○○於本院審理時證稱：本案是柑園派出
    所通報伊前往處理，伊到場勘驗被告所載廢棄物，均係廢棄磚塊、瓦片雜屑，並
    無其他垃圾，是屬於廢棄土石方，因被告未攜帶棄土證明，且被告尚未構成傾倒
    行為或結果，只是載運中途為警攔查，因此伊依廢棄物清理法第九條及第四十九
    條第一項科以行政罰鍰，因為必須構成有傾倒行為或傾倒結果，環境保護局始會
    依廢棄物清理法相關規定移送法院以刑事犯罪處理，本件應係警方移送的等語（
    見本院審理筆錄）。又本件本件被告甲○○所載運者係屬於建築工地所產生之廢
    棄磚土、砂石之事實，業據台北縣政府環境保護局派員勘驗並製有稽查記錄一份
    在偵查卷可參。依此調查，被告所載運者係屬於建築工程施工所產生之「剩餘土
    石方」，並非屬於廢棄物；且被告載運途中即為警查獲，尚未有傾倒廢棄物之行
    為，堪認被告並無廢棄物清理法第四十六條第一項第四款規定之「貯存、清除、
    處理」行為，而廢棄物清理法第四十六條亦無處罰未遂犯之規定；況依前開內政
    部函釋內容，亦必須行為人將土石方隨意棄置，「致污染環境者」，始為違反「
    廢棄物清理法」之行為，如果行為人尚未構成棄置行為，則無以廢棄物清理法之
    刑責論究餘地。本件被告甲○○雖於偵查中坦承其已載運一車剩餘土石方前往德
    山棄土場傾倒，然其自白並無其他證據足資證明其已傾倒並造成污染環境，是以
    不得僅以其自白作為有罪之認定。公訴人認被告甲○○所為係違反廢棄物清理法
    第四十六條第一項第四款之規定，尚屬誤會。此外，本院復查無其他任何積極證
    據足認被告甲○○有公訴意旨所指之犯行，不能證明被告等犯罪，自均應為被告
    等無罪之諭知。
據上論斷，應依刑事訴訟法第三百零一條第一項，判決如主文。
本案經檢察官呂永魁到庭執行職務
中      華      民      國    九十一    年      五      月      七      日
                                    臺灣板橋地方法院刑事第二庭
                                        法  官  黃  惠  瑛
右正本證明與原本無異
如不服本判決，應於送達後十日內向本院提出上訴狀
            書記官  孫  治  華
中      華      民      國    九十一    年      五      月      九      日
